臺灣板橋地方法院刑事判決　　　　　　　100年度訴字第398號
公　訴　人　臺灣板橋地方法院檢察署檢察官
被　　　告　呂逸蕎
上列被告因違反藥事法案件，經檢察官提起公訴（100 年度偵字
第378 號），被告於準備程序進行中就被訴事實為有罪之陳述，
本院合議庭裁定由受命法官獨任行簡式審判程序，並判決如下：
    主      文
呂逸蕎明知為禁藥而轉讓，處有期徒刑陸月。
    事      實
一、呂逸蕎明知甲基安非他命係毒品危害防制條例第2 條第2 項
    所明定之第二級毒品，亦係經行政院衛生署依藥事法規定明
    令公告禁止製造、調劑、輸入、輸出、販賣或陳列之毒害藥
    品，為禁藥，不得持有及轉讓，竟基於轉讓第二級毒品即禁
    藥甲基安非他命之犯意，於民國99年12月3 日下午2 、3 時
    許，在黃國強址設臺北縣泰山鄉（現已改制為新北市泰山區
    ○○○路2 段333 號4 樓住處，將甲基安非他命置於吸食器
    內以燒烤方式施用後，因該吸食器內尚餘微量甲基安非他命
    （不到1 公克），竟無償轉讓前開吸食器內之甲基安非他命
    與黃國強當場施用。嗣於同年月7 日下午1 時50分許，在臺
    北縣板橋市（現已改制為新北市板橋區○○○路○ 段118 巷
    口，與黃國強同時為警查獲，經黃國強供述上情，始悉全情
    。
二、案經臺北縣政府（現改制為新北市政府，以下同）警察局海
    山分局移請臺灣板橋地方法院檢察署檢察官偵查起訴。
    理      由
一、按除簡式審判程序、簡易程序及刑事訴訟法第376 條第1 款
    、第2 款所列之罪之案件外，第一審應行合議審判；除被告
    所犯為死刑、無期徒刑、最輕本刑為3 年以上有期徒刑之罪
    或高等法院管轄第一審案件者外，於第一次審判期日前之準
    備程序進行中，被告先就被訴事實為有罪之陳述時，審判長
    得告知被告簡式審判程序之旨，並聽取當事人、代理人、辯
    護人及輔佐人之意見後，裁定進行簡式審判程序，同法第28
    4 條之1 、第273 條之1 第1 項分別定有明文。查被告呂逸
    蕎所犯係死刑、無期徒刑、最輕本刑為3 年以上有期徒刑以
    外之罪，亦非高等法院管轄第一審之案件。其於準備程序進
    行中就被訴事實為有罪之陳述，經告知簡式審判程序之旨，
    並聽取公訴人及被告之意見後，本院依首揭規定，裁定由受
    命法官獨任進行簡式審判程序，合先敘明。
二、上開犯罪事實，業據被告於警詢、偵訊及本院審理時供承不
    諱（詳臺灣板橋地方法院檢察署100 年度偵字第378 號偵查
    卷宗第12頁、第48頁、第49頁、本院卷第19頁反面、第23頁
    反面），核與證人黃國強於警詢及偵訊時證述之情節相符（
    詳臺灣板橋地方法院檢察署100 年度偵字第378 號偵查卷宗
    第15頁、第84頁、第85頁），復有被告持用之門號00000000
    00號行動電話與證人黃國強持用之門號0000000000號行動電
    話於99年12月3 日之雙向通聯紀錄2 紙在卷可查（詳臺灣板
    橋地方法院檢察署100 年度偵字第378 號偵查卷宗第69頁反
    面、第97頁正面）。另被告及證人黃國強於99年12月7 日下
    午2 時許經警採尿送驗結果，均呈安非他命類（安非他命、
    甲基安非他命）陽性反應等情，復有臺北縣政府警察局海山
    分局毒品案件尿液檢體編號及姓名對照表、臺灣檢驗科技股
    份有限公司濫用藥物檢驗報告各2 份在卷可查（詳臺灣板橋
    地方法院檢察署100 年度偵字第378 號偵查卷宗第88頁至第
    91頁）。從而，被告上開任意性之自白，核與事實相符，應
    堪採信。本案事證已臻明確，被告轉讓甲基安非他命犯行堪
    以認定，應依法論科。
三、查甲基安非他命係屬毒品危害防制條例第2 條第1 項第2 款
    所明定之第二級毒品，且業經行政院衛生署公告禁止製造、
    調劑、輸入、輸出、販賣或陳列之毒害藥品，而認屬藥事法
    所規定之禁藥。而藥事法第83條第1 項係於93年4 月21日修
    正公布，並自同年月23日施行，為毒品危害防制條例之後法
    。且藥事法第83條第1 項之法定刑為7 年以下有期徒刑，得
    併科新臺幣500 萬元以下罰金，與毒品危害防制條例第8 條
    第2 項之法定刑為6 月以上，5 年以下有期徒刑，得併科新
    臺幣70萬元以下罰金相較後，以藥事法第83條第1 項之法定
    刑為重。又以毒品之範圍尚包括影響精神物質與其製品，而
    藥事之管理，亦非僅止於藥品之管理，毒品未必均係經公告
    列管之禁藥，禁藥亦非必均為毒品，毒品危害防制條例與藥
    事法二者，並無必然之特別法與普通法關係。是除有轉讓之
    第二級毒品達毒品危害防制條例第8 條第6 項之一定數量，
    經依法加重後之法定刑較藥事法第83條第1 項之法定刑為重
    之情形外，因藥事法第83條第1 項為後法，且為重法，二者
    有法條競合關係，應優先適用藥事法處罰（最高法院97年度
    臺非字第397 號、98年度臺上字第5362號、98年度臺上字第
    3490號判決參照）。查被告於偵訊及本院審理時供陳：伊轉
    讓與證人黃國強施用之甲基安非他命未達1 克等語甚詳（詳
    臺灣板橋地方法院檢察署99年度偵字第16244 號偵查卷宗第
    48頁、本院卷第23頁反面），核與證人黃國強於警詢及偵訊
    時證述之情節相符（詳臺灣板橋地方法院檢察署99年度偵字
    第16244 號偵查卷宗第15頁、第85頁）。從而，本院並無證
    據證明被告轉讓毒品已達一定數量，並無毒品危害防制條例
    第8 條第6 項規定加重其刑之情形，自應優先適用藥事法處
    罰。是核被告所為，係犯藥事法第83條第1 項之轉讓禁藥罪
    。另被告轉讓甲基安非他命而持有甲基安非他命之低度行為
    ，應為其轉讓甲基安非他命之高度行為所吸收，不另論罪。
    至毒品危害防制條例第17條第2 項雖規定：「犯第4 條至第
    8 條之罪於偵查及審判中均自白者，減輕其刑」，然法律之
    適用有其一致性，除有特別規定外，不得割裂適用（最高法
    院99年度臺上字第15號判決參照）。被告就其所犯轉讓禁藥
    即第二級毒品甲基安非他命犯行，雖於偵查及審判中均自白
    ，然其所為業依藥事法第83條第1 項論罪科刑，自不得另依
    毒品危害防制條例第17條第2 項之規定，減輕其刑，附此敘
    明。爰審酌被告漠視法令禁制，恣意轉讓甲基安非他命，所
    為足以助長毒品氾濫並增加施用毒品之人口，戕害吸毒者之
    身心健康，犯罪所生之危害非輕；惟念其轉讓之數量甚微，
    且次數僅1 次，轉讓對象僅1 人，危害較小，暨斟酌其犯後
    坦承犯行之態度，犯罪之動機、目的、手段等一切情狀，量
    處如主文所示之刑。
據上論斷，應依刑事訴訟法第273條之1第1項、第299條第1項前
段，藥事法第83條第1 項，判決如主文。
本案經檢察官黃嘉妮到庭執行職務。
中    華    民    國   100    年    4     月    8     日
                  刑事第十八庭  法  官  謝梨敏
上列正本證明與原本無異。
如不服本判決，應於判決送達後10日內敘明上訴理由，向本院提
出上訴狀 (應附繕本) ，上訴於臺灣高等法院。其未敘述上訴理
由者，應於上訴期間屆滿後20日內向本院補提理由書「切勿逕送
上級法院」。
                                書記官  林怡君
中    華    民    國   100    年    4     月    8     日
附錄本案論罪科刑法條全文
藥事法第83條
明知為偽藥或禁藥，而販賣、供應、調劑、運送、寄藏、牙保、
轉讓或意圖販賣而陳列者，處7 年以下有期徒刑，得併科新臺幣
5百 萬元以下罰金。
犯前項之罪，因而致人於死者，處7 年以上有期徒刑，致重傷者
，處3 年以上12 年以下有期徒刑。
因過失犯第1 項之罪者，處2 年以下有期徒刑、拘役或科新臺幣
30萬元以下罰金。
第1 項之未遂犯罰之。